【裁判字號】    98,簡上,495
【裁判日期】    980716
【裁判案由】    贓物
【裁判全文】
臺灣桃園地方法院刑事判決             98年度簡上字第495號
上  訴  人
即  被  告  乙○○
上列上訴人即被告因所犯贓物案件，不服本院98年度壢簡字第99
5 號，中華民國98年4 月22日第一審簡易判決（聲請簡易判決處
刑書案號：臺灣桃園地方法院檢察署98年度偵字第5969號），提
起上訴，本院管轄之第二審地方法院合議庭判決如下：
    主  文
原判決撤銷。
乙○○故買贓物，處有期徒刑貳月，如易科罰金，以新臺幣壹仟
元折算壹日。
    事  實
一、乙○○係桃園縣中壢市○○○街228 號1 樓「金多3C中古電
    器專賣店」之負責人，明知真實姓名年籍不詳自稱「劉政國
    」之成年男子，於民國98年1 月24日至同年2 月17日間某日
    ，至其經營之上開店內兜售之SONY牌、型號DSR-PD150 、機
    身號碼：0000000 號攝影機1 台（該攝影機為甲○○所有，
    於98年1 月24日晚間至翌日清晨間某時，在臺北縣永和市○
    ○○路○ 段32號1 樓遭竊）係來源不明之贓物，仍基於故買
    贓物之犯意，以新臺幣（下同）2 千元之價格收購而故買之
    ，嗣以1 日5 百元、3 日1 千元之價格在網路上刊登出租他
    人之訊息，經甲○○發覺報警處理，始再循線查知上情。
二、案經甲○○訴由桃園縣政府警察局中壢分局報告臺灣桃園地
    方法院檢察署檢察官偵查後聲請以簡易判決處刑。
    理  由
壹、程序方面：
一、按被告以外之人於偵查中向檢察官所為之陳述，除顯有不可
    信之情況者外，得為證據，刑事訴訟法第159 條之1 第2 項
    定有明文。查證人甲○○於偵查中既係以證人身份陳述，且
    經檢察官告以具結義務及偽證處罰後命之朗讀結文具結，因
    該證人係於負擔偽證罪處罰之心理下證述，並以具結擔保其
    供述真實性，復無受其他不當外力干擾情形，可信性極高，
    本院審酌該證人於偵查中具結證述之際，其外部附隨之環境
    或條件並無不當，是依上說明，證人甲○○於偵查中所為證
    言，具有證據能力，而得為證據。
二、次按被告以外之人於審判外之言詞或書面陳述，除法律有規
    定者外，不得作為證據；被告以外之人於審判外之陳述，經
    當事人於審判程序同意作為證據，法院審酌該言詞陳述或書
    面陳述作成時之情況，認為適當者，亦得為證據。當事人、
    代理人或辯護人於法院調查證據時，知有第159 條第1 項不
    得為證據之情形，而未於言詞辯論終結前聲明異議者，視為
    有前項之同意，刑事訴訟法第159 條第1 項及第159 條之5
    分別定有明文。查證人甲○○於警詢中所為陳述，固屬傳聞
    證據，惟檢察官及被告就前揭審判外陳述之證據能力，於本
    院審判期日時均不爭執，迄至言詞辯論終結前未聲明異議。
    經核上開證據資料製作時之情況，查無違法不當或證明力明
    顯過低之瑕疵，亦認為以之作為證據應屬適當。
三、再者，本案認定事實所引用之文書證據，並無證據證明係公
    務員違背法定程式所取得，亦無刑事訴訟法第159 條之4 之
    顯有不可信之情況與不得作為證據之情形。本院斟酌本案卷
    內之證據並非非法取得，亦無證明力明顯過低之情形，且經
    本院於審判期日依法進行證據之調查、辯論，被告於訴訟上
    之程序權即已受保障，故前揭各該證據，均得採為證據，合
    先敘明。
貳、實體方面：
一、被告乙○○固於警詢及偵查時坦認有於上開時地，向真實姓
    名年籍不詳自稱「劉政國」之男子以2 千元購得前揭攝影機
    ，嗣在網路上刊登出租訊息等事實，惟矢口否認有故買贓物
    犯行，辯稱：伊經營3C中古電器專賣店，是有合法牌照經營
    之中古商，伊每月都有將收購中古商品之買賣契約書讓轄區
    派出所調閱，以查出賣人是否為竊盜犯，伊確實不知道自稱
    「劉政國」之人兜售之上開攝影機係贓物云云。經查：
（一）上開攝影機係甲○○所有，於98年1 月24日晚間至翌日清
      晨間某時，在臺北縣永和市○○○路○ 段32號1 樓遭竊一
      節，業據證人甲○○於警詢及偵查時證述甚詳，並有贓物
      認領保管單、證人甲○○提出之原廠保證書附卷可憑（見
      偵查卷宗第7 至11頁、第13頁），故被告所購得之前開攝
      影機確係他人財產犯罪所得之贓物無誤。
（二）被告固以為前詞置辯。然查：
   1、被告對中古攝影機收購係富有經驗之人：
      被告係經營上開中古電器專賣店之負責人，且已經營1 年
      3 月，其以往收購中古電器時，會要求賣家提出身分證件
      核對及填寫買賣契約書，又其經營該店以來一直有在收購
      中古攝影機等情，業據被告於偵查及本院審理中供述明確
      （見偵查卷宗第26頁、本院卷第24、25頁），是被告對中
      古攝影機收購係富有經驗之人，其亦知悉為防堵其中古電
      器專賣店成為歹徒銷贓管道，以往均有要求持中古電器前
      來販售之人須填寫買賣契約書以供日後詢問、聯絡、查核
      之舉。
   2、被告未核對前來兜售上開攝影機自稱「劉政國」之人之身
      分證件，且任其在買賣契約書上填載不實之身分資料：
      觀諸卷附被告提出本件之買賣契約書，該自稱「劉政國」
      之男子雖在買賣契約書上填載「劉政國」之姓名、身分證
      號碼、住址、電話等相關資料，然被告自承該名男子並未
      帶證件供其查核與其填載在買賣契約書上之資料是否相符
      ，而該自稱「劉政國」之人填寫之身分證號碼及電話號碼
      ，經查詢結果分別為查無資料及空號，有以統號查詢全戶
      戶籍資料、桃園縣政府警察局公務電話紀錄簿附卷可稽（
      見偵查卷宗第19、21頁），足認持上開中古攝影機販售予
      被告之人，與其在買賣契約書上填載「劉政國」之年籍資
      料並不相符，堪見該名男子有刻意隱瞞其真實身分以隱避
      其持有上開贓物之行為，被告竟未核對其身分證件，違反
      其自稱之上開作業慣例，又觀之上開買賣契約書上所蓋指
      印，僅係一小點且不完整之印記，復顯不足以作為日後鑑
      定屬何人指紋甚明，被告率爾收購該自稱「劉政國」之人
      所兜售之系爭攝影機，難謂其就該攝影機係來源不明之贓
      物無認識。
   3、被告以顯低於上開攝影機當時市價之價格收購該攝影機：
      上開攝影機係SONY牌、型號DSR-PD150 之攝影機，原價為
      12萬餘元，較一般家用攝影機等級更高，約購買了7 、8
      年等情，業據證人甲○○於警詢、偵查中證述明確，且有
      被告提出同型之攝影機照片在卷可憑（見偵查卷宗第14、
      15頁），被告對於中古攝影機收購富有相當之經驗，已如
      前述，其當知該攝影機斯時價值，不可能僅有2 千元，而
      被告與自稱「劉政國」之男子素昧平生、毫不相識，被告
      顯而易見自稱「劉政國」之男子願以2 千元之賤價出售上
      開攝影機所為為何，被告竟在自稱「劉政國」之人未提出
      身分證件供其核對，又以2 千元賤售上開價值非低之攝影
      機之情狀下，仍願以2 千元之低價向自稱「劉政國」之男
      子購買該攝影機，足見被告向自稱「劉政國」之人購買該
      攝影機時，其主觀上對該攝影機之來源應非正當乙節，已
      有所認識，殆無疑義，當得推知該攝影機應屬來源不明之
      贓物至明，基於上述，可徵被告飾詞否認，係為卸責，殊
      無足取。本件事證業臻明確，被告犯行堪為認定，應依法
      論科。
二、核被告所為，係犯刑法第349 條第2 項之故買贓物罪。原審
    以被告事證明確，予以論罪科刑，固非無見，惟本案檢察官
    聲請簡易判決處刑之犯罪事實及所犯法條均為刑法第349 條
    第2 項之故買贓物罪嫌，原審誤認為被告係犯刑法第349 條
    第1 項之收受贓物罪，而予論罪科刑，尚有未洽。被告上訴
    否認犯罪，雖無可採，然原判決既有前揭可議之處，自屬無
    可維持，應由本院予以撤銷改判。爰審酌被告經營中古電器
    專賣店，本應盡責查證所收購之物品是否為贓物，明知本件
    上開攝影機係來路不明之贓物，竟仍買受，其犯行造成被害
    人甲○○及警察機關覓回失物益增困難，兼衡其故買贓物之
    價值、犯罪動機、目的、手段、犯罪後態度等一切情狀，量
    處如主文第二項所示之宣告刑，並諭知易科罰金之折算標準
    。
據上論斷，應依刑事訴訟法第455 條之1 第3 項、第369 條第1
項前段、第364 條、第299 條第1 項前段，刑法第349 條第2 項
、第41條第1 項前段，刑法施行法第1 條之1 第1 項、第2 條前
段，判決如主文。
中    華    民    國    98    年    7     月    16    日
                  臺灣桃園地方法院刑事第八庭
                      審判長法  官  林惠霞
                            法  官  張瓊華
                            法  官  張明儀
以上正本證明與原本無異。
本件不得上訴。
                            書記官  邱仲騏
中    華    民    國    98    年    7     月    16    日


司法院資訊處製作；財團法人民間司法改革基金會備份。
